【裁判字號】    92,台抗,131
【裁判日期】    920314
【裁判案由】    拍賣抵押物
【裁判全文】
最高法院民事裁定                                九十二年度台抗字第一三一號
    再 抗告 人  甲  ○
右再抗告人因與乙○○間聲請拍賣抵押物事件，對於中華民國九十二年一月二十一日
台灣高等法院裁定（九十二年度抗字第一四０號），提起再抗告，本院裁定如左：
    主  文
再抗告駁回。
再抗告程序費用由再抗告人負擔。
    理  由
按抵押權人聲請拍賣抵押物，在一般抵押，因必先有被擔保之債權存在，而後抵押權
始得成立，故祇須抵押權已經登記，且登記之債權已屆清償期而未受清償，法院即應
准許之。惟最高限額抵押，抵押權成立時，可不必先有債權存在，縱經登記抵押權，
因未登記已有被擔保之債權存在，如債務人或抵押人否認先已有債權存在，或於抵押
權成立之後，曾有債權發生，而從抵押權人提出之其他文件為形式上之審查，又不能
明瞭是否有債權存在時，法院自無由准許拍賣抵押物。本件再抗告人陳稱：債務人鍾
智文向伊借款新台幣（下同）二億元，並簽發發票日為民國八十六年二月十四日之同
額本票予伊。嗣鍾智文為擔保上開債務，邀同相對人乙○○為連帶債務人，並提供相
對人所有如原聲請狀附表（下稱附表）一所示土地、建物及附表二所示土地，分別設
定最高限額抵押權一千五百萬元、三千萬元予伊，以擔保相對人對伊所負借款、票據
、保證等一切債務。茲該本票經提示未獲付款，因而聲請裁定拍賣如附表一所示之抵
押物受清償云云。惟依卷附抵押權設定契約書、他項權利證書及土地、建物登記簿謄
本記載，附表一所示抵押物，其抵押權之債務人及義務人均為相對人；而再抗告人提
出為債權憑證之本票，其發票人為鍾智文，相對人並非票據債務人。故由再抗告人提
出之文件為形式上之審查，無從明瞭再抗告人就附表一所示之抵押物對於相對人有債
權存在。至於附表二所示之抵押物，雖以相對人及鍾智文為債務人，惟再抗告人係就
附表一所示之抵押物為聲請，故其債務人及擔保之債務為何，自應以該抵押權登記之
內容為準，與附表二所示土地之抵押權登記內容無涉。再抗告人聲請准予拍賣抵押物
，於法不合，原法院因而將台灣台北地方法院准予拍賣抵押物之裁定廢棄，變更裁定
駁回再抗告人之聲請，經核於法並無違誤。再抗告意旨，聲明廢棄原裁定，不能認為
有理由。
據上論結，本件再抗告為無理由。依非訟事件法第二十八條、第八條第二項、民事訴
訟法第四百九十二條第一項、第九十五條、第七十八條，裁定如主文。
中      華      民      國    九十二    年      三      月     十四     日
                              最高法院民事第八庭
                                  審判長法官  吳  啟  賓
                                        法官  高  孟  焄
                                        法官  徐  璧  湖
                                        法官  朱  建  男
                                        法官  沈  方  維
      右正本證明與原本無異
                                              書  記  官
中      華      民      國    九十二    年      三      月    三十一    日


司法院資訊處製作；財團法人民間司法改革基金會備份。
